【裁判字號】    98,交訴,6
【裁判日期】    980203
【裁判案由】    肇事逃逸罪等
【裁判全文】
臺灣臺中地方法院刑事判決               98年度交訴字第6號
公  訴  人  臺灣臺中地方法院檢察署檢察官
被      告  甲○○
上列被告因肇事逃逸罪等案件，經檢察官提起公訴（97年度偵字
第25863號），被告於準備程序中就被訴事實為有罪之陳述，受
命法官於聽取當事人之意見後，由本院合議庭裁定由受命法官獨
任以簡式審判程序判決如下：
    主    文
甲○○服用酒類，不能安全駕駛動力交通工具而駕駛，累犯，處
有期徒刑參月；又駕駛動力交通工具肇事，致人傷害而逃逸，累
犯，處有期徒刑柒月。應執行有期徒刑捌月。
    犯罪事實
一、甲○○前因違反妨害兵役治罪條例案件，經臺灣臺東地方法
    院判處有期徒刑二月確定，甫於民國九十四年七月九日縮刑
    期滿執行完畢。詎猶不知警惕，於九十七年九月二十五日下
    午一時許起至五時許止，在臺中縣烏日鄉之朋友處，飲用啤
    酒後，已達不能安全駕駛動力交通工具之程度，竟仍於同日
    下午五時十分許，騎乘車牌號碼IZH—三三三號重型機車，
    欲返回臺中縣大里市○○路五八五號四樓之居處。嗣於同日
    下午五時四十五分許，行經臺中市○○區○○路十九之一號
    前處，因不勝酒力，不慎與乙○○所騎乘之車牌號碼六GQ—
    八０九號重型機車發生擦撞，甲○○、乙○○因此倒地，乙
    ○○並受有右側小腿及上臂挫傷及血腫、腰椎挫傷之傷害。
    詎甲○○於肇事後，未留在肇事現場為即時救護、避免後車
    再度撞擊或協助相關人員迅速處理事故，反而騎乘機車離開
    現場而逃逸，嗣行經同上路十九之九號前，再度摔倒受傷，
    並送醫急救。嗣警方據報前往醫院處理，並委請醫院對甲○
    ○抽血檢驗，測得其血液中酒精濃度值為三百mg/dl，換算
    呼吸酒測值為所含酒精成分每公升高達一‧四二八毫克後，
    始查悉上情。
二、案經臺中市警察局第四分局報告臺灣臺中地方法院檢察署檢
    察官偵查起訴。
    理    由
一、本件被告所犯為死刑、無期徒刑、最輕本刑為三年以上有期
    徒刑以外之罪，且非高等法院管轄第一審之案件，經本院合
    議庭裁定由受命法官行準備程序時，被告就被訴事實為有罪
    之陳述後，復經本院合議庭裁定由受命法官獨任行簡式審判
    程序，是其證據之調查，自不受刑事訴訟法第一百五十九條
    第一項、第一百六十一條之二、第一百六十一條之三、第一
    百六十三條之一及第一百六十四條至第一百七十條規定之限
    制，刑事訴訟法第二百七十三條之一第一項、第二百七十九
    條第二項前段、第二百七十三條之二分別定有明文，合先敘
    明。
二、上開犯罪事實，業據被告甲○○於偵查中及本院審理時均坦
    承不諱。且查：被告酒後駕車犯行，復有澄清綜合醫院中港
    院區酒精濃度檢驗報告單、刑法第一百八十五條之三查獲後
    測試、觀察職務報告各一紙在卷可稽。再被告肇事致人受傷
    而逃逸犯行部分，亦據被害人乙○○分別於警詢中及偵查中
    證述綦詳，並有道路交通事故調查報告表（一）（二）、現
    場圖、舉發違反道路交通管理事件通知單影本各一件、照片
    十一張及診斷證明書一紙附卷可稽，足見被告自白與事實相
    符，應堪採信。本件事證明確，被告上開犯行，均堪以認定
    。
三、按刑法第一百八十五條之四之駕駛動力交通工具肇事逃逸罪
    ，於八十八年四月二十一日經總統令公布，而本罪增訂之立
    法理由，乃「為維護交通安全，加強救護，減少被害人之死
    傷，促使駕駛人於肇事後，能使被害人即時救護，特增設本
    條」，立法者認駕駛人駕車肇事後，倘能將被害人即時救護
    ，或留在現場處理，避免後車再次撞擊傷者，均可減輕或避
    免被害人之傷亡，此攸關社會大眾生命、身體之安全，因而
    將駕車肇事逃逸行為，明文規定為犯罪行為加以處罰。本條
    既是在防止逃逸行為所產生之抽象危險，因此所謂「逃逸」
    ，應非指行為人有積極「逃亡、隱匿」等阻礙犯罪偵查行為
    ，而係指行為人不留在肇事現場為即時救護、避免後車再度
    撞擊或協助相關人員迅速處理事故而離去之行為，蓋此一離
    去行為可能使因肇事所發生之損害有再度擴大之危險（最高
    法院九十五年度台上字第二一九三號裁判意旨參照）。查被
    告酒後駕車，並於酒後駕車肇事後，未留在肇事現場為即時
    救護、避免後車再度撞擊或協助相關人員迅速處理事故，竟
    駕車逃逸，核其所為，係犯刑法第一百八十五條之三服用酒
    類，不能安全駕駛動力交通工具而駕駛罪及同法第一百八十
    五條之四駕駛動力交通工具肇事，致人傷害而逃逸罪。被告
    所犯服用酒類，不能安全駕駛動力交通工具而駕駛之犯行及
    駕駛動力交通工具肇事，致人傷害而逃逸之犯行，犯意各別
    ，罪名有異，應予分論併罰。又被告有如事實欄所載之前科
    ，有臺灣臺中地方法院檢察署刑案資料查註紀錄表、臺灣高
    等法院被告前案紀錄表各一紙在卷可按，其受徒刑之執行完
    畢後五年以內故意再犯本案二件有期徒刑以上之罪，均為累
    犯，均應依刑法第四十七條第一項之規定加重其刑。爰審酌
    被告素行非佳，有臺灣臺中地方法院檢察署刑案資料查註紀
    錄表、臺灣高等法院被告前案紀錄表各一紙在卷可參，猶不
    知謹慎行事，明知飲酒後，已達不能安全駕駛動力交通工具
    之狀態，竟無視於其他用路人可能遭受之生命、身體威脅，
    僅圖一己往來交通之便，而酒醉駕車，對於道路公共安全已
    生顯著之危險，且於酒醉駕車肇事致被害人乙○○受傷後，
    於肇事後並未下車察看，即將車輛駛離肇事現場，未留在肇
    事現場為即時救護、避免後車再度撞擊或協助相關人員迅速
    處理事故而離去之行為，所生之危害重大，兼衡之被告犯後
    坦承犯行，並與被害人乙○○達成和解，有本院調解筆錄一
    紙在卷可參，足見被告犯後態度尚佳等一切情狀，分別量處
    如主文所示之刑，並定其應執行之刑，以資懲儆。
據上論斷，應依刑事訴訟法第二百七十三條之一第一項、第二百
九十九條第一項前段，刑法第一百八十五條之三、第一百八十五
條之四、第四十七條第一項、第五十一條第五款，刑法施行法第
一條之一，判決如主文。
中    華    民    國    98    年    2     月    3     日
                  刑事第八庭    法  官  黃炫中
上正本證明與原本無異。
如不服本判決應於收受判決後10日內向本院提出上訴書狀，並應
敘述具體理由；其未敘述上訴理由者，應於上訴期間屆滿後20日
內向本院補提理由書（均須按他造當事人之人數附繕本）「切勿
逕送上級法院」。
                                書記官  黃珮華
中    華    民    國    98    年    2     月    3     日
附錄論罪科刑法條
中華民國刑法第185條之3
（重大違背義務致交通危險罪）
服用毒品、麻醉藥品、酒類或其他相類之物，不能安全駕駛動力
交通工具而駕駛者，處1年以下有期徒刑、拘役或3萬元以下罰金
。
中華民國刑法第185條之4
駕駛動力交通工具肇事，致人死傷而逃逸者，處6月以上5年以下
有期徒刑。


司法院資訊處製作；財團法人民間司法改革基金會備份。
